【裁判字號】    94,上訴,1280
【裁判日期】    950217
【裁判案由】    殺人未遂
【裁判全文】
臺灣高等法院臺南分院刑事判決        94年度上訴字第1280號
上  訴  人  臺灣嘉義地方法院檢察署檢察官
被      告  乙○○
指定辯護人  本院公設辯護人  簡  松  柏
上列上訴人因殺人未遂案件，不服臺灣嘉義地方法院94年度訴字
第507號中華民國94年11月15日第一審判決（起訴案號：臺灣嘉
義地方法院檢察署94年度偵字第4685號），提起上訴，本院判決
如下：
    主  文
上訴駁回。
    理  由
一、本件公訴意旨略以：被告乙○○與甲○○係同居之男女朋友
    關係。被告於民國九十四年八月二十九日晚間與朋友餐敘並
    飲用啤酒九瓶後，已不能安全駕駛動力交通工具，仍於同日
    晚上九時三十分許，騎乘車牌號碼WFW－五五八號輕型機車
    ，前載甲○○與前夫所生之子黃盂勳（九十二年二月十一日
    生)、後載甲○○欲返回居所。途中因故與甲○○發生口角
    爭執及肢體衝突，而遷怒於黃盂勳，明知黃盂勳係年僅二歲
    ，骨骼尚未完全發育穩固、無自我保護能力之幼兒，竟基於
    殺害黃盂勳之故意，於同日晚上九時五十五分許，行經嘉義
    市○○路、北社尾路交岔口時，將上開輕型機車暫停於路口
    紅燈停等區後，以雙手將黃盂勳抬舉至臉部高度後摔下，再
    以雙手勒住黃盂勳頸部不放，致黃盂勳受有頭部創傷及前額
    擦傷等傷害。適逢路人出面制止，由被告手中救回黃盂勳並
    報警處理，始循線獲知上情。案經告訴代理人甲○○訴由嘉
    義市警察局第一分局報告偵辦，因認被告涉犯刑法第一百八
    十五之三不能安全駕駛及第二百七十一條第二項、第一項之
    殺人未遂罪嫌。
二、訊據被告乙○○固坦承有酒後駕車及與甲○○有拉扯黃盂勳
    之行為，惟矢口否認有何不能安全駕駛及殺人之犯意，辯稱
    ：伊尚能安全駕駛；另因甲○○要繼續去喝酒，伊僅是想將
    小孩搶下來，阻止甲○○繼續去喝酒，將黃盂勳舉高，僅是
    不想讓甲○○搶到小孩等語。
三、按犯罪事實應依證據認定之，無證據不得認定犯罪事實；又
    不能證明被告犯罪者，應諭知無罪之判決，刑事訴訟法第一
    百五十四條第二項、第三百零一條第一項分別定有規定。認
    定不利於被告之事實，須依積極證據，苟積極證據不足為不
    利於被告事實之認定時，即應為有利於被告之認定，更不必
    有何有利之證據。此之所謂證據，須確屬能為被告有罪之證
    明，而無瑕疵可指者，始足當之；再者，犯罪事實之認定，
    應憑證據，所謂證據，須適合為被告犯罪事實之證明者，始
    得採為斷罪資料，如未能發現相當證據，或證據不足以證明
    ，自不能以推測或擬制之方法以為裁判基礎；又所謂認定犯
    罪事實所憑之證據，雖不以直接證據為限，間接證據亦包括
    在內，然而無論直接或間接證據，其為訴訟上之證明，須於
    通常一般人均不致有所懷疑，而得確信其為真實之程度，始
    得據之為有罪之認定，倘其證明尚未達到此一程度，而有合
    理懷疑存在時，即應為無罪之判決（最高法院二十九年上字
    第三一○五號、三十年上字第八一六號、四十年台上字第八
    六號、五十三年台上字第二七五○號、七十六年台上字第四
    九八六號分別著有判例參照）。
四、本件公訴人認被告乙○○涉犯上開罪嫌，無非以：被告之自
    白、證人甲○○、黃來春之證述及財團法人嘉義基督教醫院
    診斷證明書、被害人黃盂勳受傷之照片六幀等，為其論據。
五、不能安全駕駛部分：經查被告乙○○於九十四年八月三十日
    上午十一時二十分之酒測值為0.00 mg/l，有卷附之酒測單
    可稽（見警卷第十五頁），而證人即到場處理之警員王振隆
    於原審證稱：當時基於救護病患，先把小孩、母親送到醫院
    ，當時我們把被告抓到地上時，被告都不起來；當時被告身
    上酒味很重；一直說話，我是和同事一起把被告帶回去的，
    酒測部分那是隔天再補的等語（見原審卷第五九、六十頁）
    。則王振隆所證述被告當時酒味很重，但是否已達不能安全
    駕駛之程度，並未有實際之檢測值可供佐證，僅係根據警員
    之推測，尚無法認定被告確實無法安全駕駛之依據。至檢察
    官上訴理由以被告自飲酒後開始駕車至酒測之時間相距十四
    小時又五十分鐘，依國人體內酒精含量之代謝率計算，被告
    於駕車之時，體內所含酒精濃度應達0.93mg/l云云。然查被
    告呼氣酒精濃度檢測值為0.00 mg/l，已屬正常值，無法確
    認此值大於呼氣酒精濃度檢測器的標準誤差，無從依其所述
    方法換算及研判（參看法務部法醫研究所蕭開平九十四年四
    月酒精、藥物測試與交通事故研討第十九頁），亦無證據證
    明被告呼氣酒精濃度之檢測值究係何時回復為0.00 mg/l值
    ，自難依其上述方法換算及研判，無從作為被告此部分犯罪
    之認定。被告辯無上開犯行，尚堪採信，此外復查無其他積
    極證據足以證明被告有服用酒類不能安全駕駛而駕駛之情形
    ，無從認定其成立刑法第一百八十五之三不能安全駕駛犯行
    ，應認為不能證明被告犯罪。
六、殺人未遂部分，經查：
 （一）證人甲○○於警詢中雖供述，被告緊緊勒住黃盂勳的脖
       子，及將黃盂勳高舉並摔到地上（見警卷第十一頁），
       惟於原審卻證述被告並無故意掐住小孩脖子，要讓他死
       ；我是想說他把他舉高會把他摔死；我和他搶小孩，我
       抱住小孩的腰，被告要搶小孩，弄到小孩脖子，可能他
       是抓住小孩的衣服，我在警局會那樣說，是因為我喝很
       多，而且很生氣；至於小孩前額挫拉扯過程當中我沒有
       去注意，可能是我們拉小孩時，機車有跌倒，小孩壓在
       機車下面弄到的；地面是柏油路面，被告有將小孩舉高
       ，並沒有摔在地上等語（見原審卷第七九、八十、八四
       、八七頁），前後供述不一，顯有瑕疵，已難遽信；且
       與證人即任職萬安保全公司擔任金慶世賢大樓管理室之
       保全員黃來春於警詢中供述被告與甲○○拉扯小孩，欲
       再將小孩雙手舉高丟在地時，就由附近鄰居及路人壓制
       下來等語（見偵查卷第二五頁）不符，無從認定被告有
       緊緊勒住黃盂勳的脖子及將黃盂勳高舉並摔到地上之行
       為，從而亦無法推認被告有殺人之犯意。
 （二）證人黃來春於原審審理中證述：我沒有看到被告把小孩
       舉高並摔在地上，也沒看到被告勒住小孩脖子，在警詢
       中說「被告欲再把小孩用雙手舉高丟在地上」，是聽圍
       觀的人說的，沒有看到被告用他的手掐住小孩脖子，且
       當時也暗暗的等情（見原審卷第七十至七二頁），而證
       人即金慶世賢大樓住戶蕭巧慧入於本院審理時證稱：（
       問：你是否有將壹個小孩交到管理室給黃來春？）有，
       但我不知道他是誰；（問：你為何會把小孩抱回去？）
       因我下樓要買東西，看到三個人都躺在大樓管理室外面
       馬路地上；（問：你看到時是如何躺？）兩個大人都搶
       小孩子，那個小孩子哭得很厲害，所以我就把他抱起來
       ，我就送到管理室，他們兩人還繼續在那邊拉扯，後來
       我就不曉得，因我在裡面；（問：是否有發生打架？）
       看到時兩人都爭搶著小孩子，互毆；（問：你是否有看
       到那兩個人把小孩高舉起來的動作？）沒有（見本院九
       十五年二月九日審判筆錄第四、五頁）；而證人即警員
       王振隆亦證稱未見到被告勒住小孩脖子，亦未見到被告
       摔小孩，應該是放掉給他母親接走，因為很多人拉著他
       ，當時一堆人圍著被告，有人拉被告的手，有人抱住被
       告身體，當時被告就是把小孩舉高等語（見原審卷第六
       十、六一、六四頁）。綜上所述，並未有證人目睹被告
       確有緊緊勒住黃盂勳的脖子，及將黃盂勳高舉並摔到地
       上等行為，無從認定被告拉扯小孩及舉高小孩之舉動，
       即有殺人之犯意。
 （三）又查黃盂勳之傷勢為頭部創傷及前額擦傷，有財團法人
       嘉義基督教醫院之診斷證明書可稽，並未敘及黃盂勳之
       脖子有勒痕，而根據黃盂勳受傷之相片（見偵查卷第十
       二頁）觀之，僅有圓形之擦傷，並非係勒痕；黃盂勳到
       院時意識清楚，受傷處只發現在臉部前額擦挫傷，軀幹
       四肢並無發現可見外傷，亦有該醫院九十五年一月十三
       日嘉基醫字第五號函附本院卷可稽。故以證人甲○○於
       原審證述因拉扯小孩導致受傷之詞為可採，且查函請嘉
       義基督教醫院說明黃盂勳之傷害，認為黃盂勳並無顱內
       出血及腦震盪現象，前額傷口為整片擦挫傷，沒有骨折
       、血腫，拋下之高度應該不高或只拋在軟物上，有該院
       九十四年十月十七日九十四嘉基醫第一六二一號函及黃
       盂勳病歷影本可按，足證黃盂勳所受傷害並不嚴重，被
       告縱有丟擲黃盂勳之行為，用力亦非至猛，應無殺人之
       犯意，公訴意旨認被告有殺人之犯意，應屬誤會。惟被
       告主觀上應係出於傷害犯意，而客觀事實上亦僅造成傷
       害之結果，核其所為，應係犯刑法第二百七十七條第一
       項之傷害罪。公訴人認被告所犯係同法第二百七十一條
       第二項、第一項之殺人未遂罪，即有未洽。且按告訴乃
       論之罪，未經告訴者，應諭知不受理之判決，刑事訴訟
       法第三百零三條第三款定有明文。又所謂未經告訴，包
       括不得告訴及未經合法告訴之情形，經查本件公訴人起
       訴被告涉犯殺人未遂罪嫌，惟本院審理後認係犯同法第
       二百七十七條第一項之傷害罪，已如前述，是依同法第
       二百八十七條之規定，本件須告訴乃論。茲查惟黃盂勳
       之法定代理人甲○○於偵查中已撤回對被告之告訴，有
       撤回告訴狀可稽，則本件傷害罪未據有告訴權人之告訴
       ，自應為不受理之判決。
七、原審就被告不能安全駕駛部分，因而諭知被告無罪，就殺人
    未遂部分，因而諭知被告不受理之判決，經核並無不合。檢
    察官上訴意旨，仍執前詞指摘原判決分別諭知被告無罪及不
    受理之判決為不當，非有理由，應予駁回。
據上論結，應依刑事訴訟法第三百六十八條，判決如主文。
本案經檢察官邱克斌到庭執行職務。
中    華    民    國    95    年    2     月    17    日
                  刑事第二庭    審判長法  官  葉居正
                                      法  官  莊俊華
                                      法  官  高明發
以上正本證明與原本無異。
殺人未遂部分如不服本判決，應於收受本判決後十日內向本院提
出上訴書狀。其未敘述上訴理由者並得於提起上訴後十日內向本
院補提理由書狀（均須按他造當事人之人數附繕本）「切勿逕送
上級法院」。
其餘部分不得上訴。
                                      書記官  陳淑貞
中    華    民    國    95    年    2     月    17    日


司法院資訊處製作；財團法人民間司法改革基金會備份。
